臺灣臺北地方法院小額民事判決
111年度北小字第3414號
原      告  明台產物保險股份有限公司

法定代理人  松延洋介
訴訟代理人  郁睿清  
被      告  何其融（即何能濱之繼承人）

上列當事人間請求侵權行為損害賠償（交通）事件，本院於民國
111年9月27日言詞辯論終結，判決如下︰
    主　  文
被告應於繼承被繼承人何能濱之遺產範圍內，給付原告新臺幣陸
萬玖仟叁佰陸拾伍元，及自民國一百一十一年八月十五日起至清
償日止，按年息百分之五計算之利息。
訴訟費用新臺幣壹仟元由被告於繼承被繼承人何能濱之遺產範圍
內負擔。
本判決得假執行。但被告如以新臺幣陸萬玖仟叁佰陸拾伍元為原
告預供擔保，得免為假執行。
    理由要領
一、按因侵權行為涉訟者，得由行為地之法院管轄，民事訴訟法
    第15條第1項定有明文。查本件侵權行為地在臺北市○○區○○○
    路0段000號處，依前開規定，本院自有管轄權。
二、訴狀送達後，原告不得將原訴變更或追加他訴，但擴張或減
    縮應受判決事項之聲明者，不在此限；簡易訴訟程序，除本
    章別有規定外，仍適用第一章通常訴訟程序之規定；第436
    條之規定，於小額程序準用之，民事訴訟法第255條第1項第
    3款、第436條第2項、第436條之23分別定有明文。本件原告
    原聲明為：「被告應於繼承被繼承人何能濱之遺產範圍內給
    付原告新臺幣（下同）86,102元…」（見本院卷第9頁），嗣
    於民國111年7月14日具狀補正變更為：「被告應於繼承被繼
    承人何能濱之遺產範圍內給付原告69,365元…」（見本院卷
    第73頁）。核原告前揭變更，屬減縮應受判決事項之聲明，
    依上開規定，於法相符，應予准許。
三、又原告法定代理人原為長瀬耕一，嗣變更為甲○○○，並具狀
    聲明承受訴訟，有承受訴訟狀附卷可佐（見本院卷第73頁）
    ，於法相符，亦應予准許。
四、原告主張：訴外人即被繼承人何能濱於109年5月30日14時55
    分，駕駛車號000-0000號計程車（下稱被告車輛），在臺北
    市○○區○○○路0段000號處，因有駕駛執照吊扣期間仍駕車，
    及起駛前不讓行進中之車輛優先通行且未使用方向燈之疏失
    ，碰撞由原告承保、訴外人王財貴所有及駕駛之車號000-00
    00號自用小客車（下稱系爭車輛），導致系爭車輛受有損害
    ，原告已支出修復費用86,102元（含工資29,548元、烤漆37
    ,957元、零件18,597元），扣除系爭車輛零件折舊後之金額
    為69,365元（計算式：工資29,548元＋烤漆37,957元＋零件1,
    860元＝69,365元），而被繼承人何能濱已於110年6月10日死
    亡，被告為其繼承人，爰依保險法第53條第1項、民法第184
    條第1項前段、第191條之2前段、第196條、第1148條第1項
    前段、第2項規定，請求被告於繼承被繼承人何能濱之遺產
    範圍內，賠償系爭車輛修理費等語。並聲明：被告應於繼承
    被繼承人何能濱之遺產範圍內，給付原告69,365元，及自起
    訴狀繕本送達被告之翌日起至清償日止，按年息5%計算之利
    息。
五、被告則以：原告僅提出修復費用計86,102元，但未提出肇事
    責任的歸屬，是以被告需負擔全部責任賠償，實屬過當，依
    民法第217條規定，只須其行為為損害之共同原因，且其過
    失行為有助行損害之發生或擴大者，法院得依職權減輕其賠
    償金額或免除之；原告所提出之零件費用18,597元、烤漆37
    ,957元，應扣除汽車使用年限計算折舊後之費用，若原告未
    舉證提出，法院即應依職權予以折舊，若原告之請求數額於
    法不合，則法院仍應依職權予以審酌而駁回其請求；依被繼
    承人何能濱之遺產稅免稅證明書載，遺產總額僅有存放於台
    新國際商業銀行之2,688元、台灣中小企業銀行之1,068元，
    共計3,756元，且已全數做為喪葬費用支出，性質上屬於繼
    承費用，又被告已辦理限定繼承，故已無賸餘之遺產等語，
    做為答辯。並聲明：原告之訴駁回。　　
六、經查，原告就其所主張之事實，業據提出系爭車輛行車執照
    、駕駛執照、汽車保險單、車損照片、道路交通事故當事人
    登記聯單、估價單、電子發票證明聯、汽車險理賠申請書、
    汽車險賠款同意書等為憑（見本院卷第13頁至第39頁），並
    有本院依職權調取之本件交通事故肇事資料在卷可證（見本
    院卷第85頁至第102頁）。依道路交通事故初步分析研判表
    載：「被告車輛：1.起駛前不讓行進中之車輛優先通行且未
    使用方向燈；2.駕駛執照吊扣期間駕車。系爭車輛：尚未發
    現肇事因素」（見本院卷第87頁），兩造對此均不爭執（見
    本院卷第146頁至第147頁），是本件被告車輛有上開之行車
    疏失，致系爭車輛受損等情應可認定，可信為真正。
七、按被保險人因保險人應負保險責任之損失發生，而對於第三
    人有損失賠償請求權者，保險人得於給付賠償金額後，代位
    行使被保險人對於第三人之請求權；但其所請求之數額，以
    不逾賠償金額為限，保險法第53條第1項定有明文。次按因
    故意或過失，不法侵害他人之權利者，負損害賠償責任；汽
    車、機車或其他非依軌道行駛之動力車輛，在使用中加損害
    於他人者，駕駛人應賠償因此所生之損害，民法第184條第1
    項前段、第191條之2前段亦有明定。被告對其使用車輛所生
    侵權行為，自應負損害賠償責任。又不法毀損他人之物者，
    被害人得請求賠償其物因毀損所減少之價額，民法第196條
    復定有明文。被害人請求賠償物被毀損所減少之價額，得以
    修復費用為估定之標準，如修理材料係以新品換舊品，則應
    折舊計算（最高法院104年度台上字第504號判決意旨參照）
    。另依固定資產耐用年數表第2類交通及運輸設備、第3項陸
    運設備、號碼20305規定，除運輸業用以外之其他業用汽車
    之耐用年數為5年，本院爰依固定資產耐用年數表、固定資
    產折舊率表，採定率遞減法計算系爭車輛之折舊。原告請求
    系爭車輛因本件車禍事故之修復費用為86,102元，其中零件
    費用為18,597元，此有估價單及電子發票證明聯存卷可憑（
    見本院卷第25頁、第31頁），而系爭車輛出廠年月為104年2
    月，亦有行車執照在卷可參（見本院卷第13頁），至109年5
    月30日發生本件車禍事故之日為止，系爭車輛已實際使用5
    年3月（參照營利事業所得稅查核準則第95條第6款規定：「
    固定資產提列折舊採用平均法、定率遞減法或年數合計法者
    ，以1年為計算單位；其使用期間未滿1年者，按實際使用之
    月數相當於全年之比例計算之；不滿1月者，以月計」），
    已逾自用小客車耐用年數5年以上，依所得稅法第54條第3項
    、固定資產折舊率表規定，以成本10分之1為合度，則系爭
    車輛更換零件部分，經扣除折舊後為1,860元（計算式：18,
    597元×0.1＝1,860元；元以下四捨五入），加計工資29,548
    元、烤漆37,957元，系爭車輛修復費用應為69,365元（計算
    式：3,231元＋32,127元＋13,490元＝48,848元）。
八、按繼承人自繼承開始時，除本法另有規定外，承受被繼承人
    財產上之一切權利、義務；繼承人對於被繼承人之債務，以
    因繼承所得遺產為限，負清償責任，民法第1184條第1項前
    段、第2項定有明文。本件被告係被繼承人何能濱之唯一繼
    承人，且未拋棄繼承等情，業據被告自承在卷（見本院卷第
    147頁），準此，原告依前揭規定請求被告於繼承被繼承人
    何能濱之遺產範圍內，給付原告系爭車輛修復費用69,365元
    ，於法相符，應予准許。
九、末按給付無確定期限者，債務人於債權人得請求給付時，經
    其催告而未為給付，自受催告時起，負遲延責任；其經債權
    人起訴而送達訴狀，或依督促程序送達支付命令，或為其他
    相類之行為者，與催告有同一之效力；遲延之債務，以支付
    金錢為標的者，債權人得請求依法定利率計算之遲延利息；
    應付利息之債務，其利率未經約定，亦無法律可據者，週年
    利率為5%，民法第229條第2項、第233條第1項前段及第203
    條分別定有明文。本件係屬侵權行為損害賠償之債，自屬無
    確定期限者，又係以支付金錢為標的，則依前揭法律規定，
    原告請求被告給付自起訴狀繕本送達之翌日即111年8月15日
    （見本院卷第107頁）起至清償日止，按法定利率5%計算之
    遲延利息，於法自屬有據。
十、綜上所述，原告請求被告應於繼承被繼承人何能濱之遺產範
    圍內，給付原告69,365元，及自111年8月15日起至清償日止
    ，按年息5%計算之利息，為有理由，應予准許。
十一、本件係就民事訴訟法第436條之8適用小額訴訟程序所為被
      告敗訴之判決，依同法第436條之20規定，應依職權宣告
      假執行。並依同法第436條之23準用第436條第2項，適用
      同法第392條第2項規定，依職權宣告被告如預供擔保，得
      免為假執行。
十二、訴訟費用負擔之依據：民事訴訟法第78條。本件訴訟費用
      額，依後附計算書確定如主文所示金額。
中　　華　　民　　國　　111 　年　　9 　　月　　30　　日
                  臺北簡易庭    法  官  詹慶堂
計算書：
項　　　　目             金　額（新臺幣）　　備    註
第一審裁判費   　 　　   1,000元
合　　　　計　　　       1,000元
上列正本係照原本作成。
如不服本判決，應於判決送達後20日內向本院提出上訴狀（須按
他造當事人之人數附繕本）。如委任律師提起上訴者，應一併繳
納上訴審裁判費。
中　　華　　民　　國　　111 　年　　9 　　月　　30　　日
                                書記官  馬正道
附錄：
一、民事訴訟法第436條之24第2項：
    對於小額程序之第一審裁判上訴或抗告，非以其違背法令為
    理由，不得為之。
二、民事訴訟法第436條之25：
    上訴狀內應記載上訴理由，表明下列各款事項：
    ㈠原判決所違背之法令及其具體內容。
    ㈡依訴訟資料可認為原判決有違背法令之具體事實。
三、民事訴訟法第436條之32條第2項：
    第438條至第445條、第448條至第450條、第454條、第455條
    、第459條、第462條、第463條、第468條、第469條第1款至
    第5款、第471條至第473條及第475條第1項之規定，於小額
    事件之上訴程序準用之。